臺灣宜蘭地方法院小額民事判決
111年度宜小字第191號
原      告  陳健龍  
被      告  林天來  
            陳色霞  
上列當事人間請求侵權行為損害賠償事件，本院於民國111年7月
18日言詞辯論終結，判決如下：
    主  文
原告之訴及假執行之聲請均駁回。
訴訟費用由原告負擔。
    事實及理由
一、按訴狀送達後，原告不得將原訴變更或追加他訴。但擴張或
    減縮應受判決事項之聲明者，不在此限，民事訴訟法第255
    條第1項第3款定有明文。查本件原告陳健龍於起訴時訴之聲
    明原為：「㈠被告林天來、陳色霞應連帶給付原告新臺幣（
    下同）2萬元，及自起訴狀繕本送達被告林天來、陳色霞翌
    日起至清償日止，按週年利率百分之5計算之利息。」㈡願供
    擔保，請准宣告假執行（見本院卷第4頁、第18頁），嗣原
    告於民國111年7月28日當庭變更上開聲明為「被告林天來、
    陳色霞應連帶給付原告5萬元，及自起訴狀繕本送達被告林
    天來、陳色霞翌日起至清償日止，按週年利率百分之5計算
    之利息」（見本院卷第52頁），核其所為，屬應受判決事項
    聲明之擴張，揆諸上開法條規定，應予准許。
二、原告主張：原告居住在宜蘭縣○○鄉○○路0段000巷00號，被告
    林天來、陳色霞居在宜蘭縣○○鄉○○路0段000巷00號，兩造住
    所為共同壁透天厝，宜蘭縣○○鄉○○路0段000巷00號沒有人居
    住，但是被告林天來、陳色霞有宜蘭縣○○鄉○○路0段000巷00
    號的鑰匙，宜蘭縣○○鄉○○路0段000巷00號、45號都有發出噪
    音，被告林天來、陳色霞長時間於夜間、日間高分貝發出噪
    音，是敲擊的聲音，已達噪音管制標準，在晚上的時候超過
    55分貝，超越一般人社會生活所能容忍，造成原告身心痛苦
    、疲累等症狀，嚴重影響工作效率、睡眠及生活，爰依民法
    第793條、第184條及第195條等規定提起本訴請求被告林天
    來、陳色霞賠償精神慰撫金5萬元等語。並聲明：㈠被告林天
    來、陳色霞應連帶給付原告5萬元，及自起訴狀繕本送達被
    告林天來、陳色霞翌日起至清償日止，按週年利率百分之5
    計算之利息。㈡願供擔保，請准宣告假執行。
三、被告則以：兩造比鄰而居，雖然宜蘭縣○○鄉○○路0段000巷00
    號、43號是共同壁，但是共同壁裡面有水管，如果水管受到
    擠壓，水管就會發出聲音，原告只有放1個分貝器，如何知
    道是宜蘭縣○○鄉○○路0段000巷00號發出的聲音，而不是原告
    家發出的聲音，被告林天來、陳色霞的住處是宜蘭縣○○鄉○○
    路0段000巷00號，宜蘭縣○○鄉○○路0段000巷00號不是被告林
    天來、陳色霞在管理，從111年3月7日以後被告林天來、陳
    色霞就將鑰匙還給宜蘭縣○○鄉○○路0段000巷00號的屋主，被
    告林天來、陳色霞也不是宜蘭縣○○鄉○○路0段000巷00號的管
    理人，被告林天來、陳色霞住處並沒有發出原告所主張的敲
    擊聲音等語置辯。並聲明：原告之訴駁回。
四、得心證之理由：
　㈠按因故意或過失，不法侵害他人權利者，負損害賠償之責任
    ，民法第184條第1項前段定有明文。復按於他人居住區域發
    出超越一般人社會生活所能容忍之噪音，應屬不法侵害他人
    居住安寧之人格利益，如其情節重大，被害人非不得依民法
    第195條第1項規定請求賠償相當之金額，最高法院著有92年
    台上字第164號判例可資參照。然當事人主張有利於己之事
    實者，就其事實有舉證之責任。民事訴訟法第277條前段定
    有明文。是當事人於其利己事實之主張，除事實於法院已顯
    著，或為其職權上已認知者外，應負舉證之責。民事訴訟如
    係由原告主張權利者，應先由原告負舉證之責，若原告先不
    能舉證，以證實自己主張之事實為真實，則被告就其抗辯事
    實即令不能舉證，或其所舉證據尚有疵累，亦應駁回原告之
    請求。因此，如被上訴人主張上訴人應負侵權行為責任者，
    應由被上訴人就上訴人有故意或過失不法侵害其權利之侵權
    行為成立要件負舉證責任（最高法院17年度上字第917    
    號判例要旨、58年度台上字第1421號判例要旨、82年度台上
    字第267號判決要旨參照）。據此，原告雖主張被告林天來
    、陳色霞製造之敲擊聲響侵害原告之身體健康權、居住安寧
    人格權，且情節重大，而依民法第184條第1項前段、第195
    條第1項前段之規定請求被告林天來、陳色霞賠償其損害，
    惟居住安寧屬人格法益之一，依揆諸前揭規定及說明，仍須
    由原告就敲擊聲響，已超越一般人社會生活所能容忍之程度
    ，且情節重大等要件，負舉證之責任。若原告不能舉證，以
    證實自己主張之事實為真實，則被告林天來、陳色霞就其抗
    辯事實即令不能舉證，或其所舉證據尚有疵累，亦應駁回原
    告之請求。
　㈡原告主張被告林天來、陳色霞持續妨害原告居家安寧，擾亂
    原告精神等情，並提出影音檔案為證，惟經本院詢問原告是
    否聲請宜蘭縣政府環境保護局至宜蘭縣○○鄉○○路0段000巷00
    號、43號、45號進行音量監測，原告表示不聲請，至於原告
    雖有提出自行錄製之錄音檔案，惟錄影光碟之檔案僅為原告
    所錄製，並未有客觀第三方以科學方法測量音量之分貝數值
    ，該錄影光碟攝錄之聲響亦可能因原告錄製方法、地點不正
    確及原告錄製影片所處環境之外在條件等因素，導致測量數
    據失真所產生，且無從確認原告錄製聲音之來源為何，難僅
    憑原告自行測錄之錄影光碟檔案，逕自推認該等音量係被告
    林天來、陳色霞所製造或已達一般人無法忍受之程度。再者
    ，參酌現代社會生活起居難免發出聲響，並不能一概論屬擾
    鄰噪音，而就環境安寧之維護，相關法規就噪音之標準亦有
    相當規範，且應於經科學儀器檢測數據（例如環保局以機器
    實測一定聲響之分貝量）超過法規標準後，始能認該製造聲
    響者所為係噪音擾鄰之行為，原告主張之聲響，既不能證明
    自被告林天來、陳色霞位在宜蘭縣○○鄉○○路0段000巷00號住
    處或自宜蘭縣○○鄉○○路0段000巷00號鄰人住處所發出，亦無
    從確定係屬擾鄰噪音，故原告上開主張之事實，即難信為真
    實。
　㈢至於原告請求本院調查111年3月6日宜蘭縣○○鄉○○路0段000巷
    00號共同壁所發生之聲音，惟對於已經經過之日期，本院無
    從囑託宜蘭縣政府環境保護局至宜蘭縣○○鄉○○路0段000巷00
    號、45號進行音量監測，原告此項聲請核無調查之必要。
　㈣此外，原告復未提出其他證據證明被告林天來、陳色霞有製
    造超越一般人社會生活所能容忍之噪音，而有不法侵害原告
    健康或其他人格法益之情事，其依侵權行為之法律關係，訴
    請被告林天來、陳色霞為損害賠償，洵非有據，不應准許。
五、綜上所述，原告既未能舉證證明被告林天來、陳色霞有製造
    超越一般人社會生活所能容忍之噪音之情事，自無從依照民
    法第793條、第184條第1項前段及第195條第1項等規定請求
    被告林天來、陳色霞負損害賠償責任，從而，原告請求被告
    林天來、陳色霞連帶給付原告5萬元，及自起訴狀繕本送達
    被告林天來、陳色霞翌日起至清償日止，按週年利率百分之
    5計算之利息為無理由，應予駁回。又原告之訴既經駁回，
    其假執行之聲請即失所附麗，應併予駁回。
六、本件事證已臻明確，兩造其餘之攻擊或防禦方法及未經援用
     之證據，經本院斟酌後，認為均不足以影響本判決之結果
    ，自無一一詳予論駁之必要，併此敘明。
七、訴訟費用負擔之依據：民事訴訟法第78條。
中　　華　　民　　國　　111 　年　　8 　　月　　11　　日
    　　　　　　　宜蘭簡易庭   法　官　張淑華
以上正本係照原本作成。
對於本件判決如有不服，應於收受送達後20日內向本院提出上訴
書狀，上訴於本院合議庭，並按他造當事人之人數附具繕本。
當事人之上訴，非以判決違背法令為理由不得為之，上訴狀應記
載上訴理由，表明下列各款事項：
㈠原判決所違背之法令及其具體內容。
㈡依訴訟資料可認為原判決有違背法令之具體事實。
如委任律師提起上訴者，應一併繳納上訴審裁判費。 
中　　華　　民　　國　　111 　年　　8 　　月　　11　　日
　　　　　　　　　　　　　　　　書記官  謝佩欣